臺灣臺北地方法院民事判決　　　　　　　99年度再易字第19號
再審　原告　吳懷玲
訴訟代理人　沈明欣律師
再審　被告　上海商業儲蓄銀行股份有限公司
法定代理人　邱怡仁
上列當事人間請求再審之訴事件，再審原告對於民國九十九年一
月二十日本院九十八年度再簡上字第一號確定判決提起再審之訴
，本院判決如下：
    主  文
再審之訴駁回。
再審訴訟費用由再審原告負擔。
    事實及理由
一、按再審之訴顯無再審理由者，得不經言詞辯論，以判決駁回
    之，民事訴訟法第五○二條第二項定有明文。而所謂顯無再
    審理由，係指再審原告所主張之再審原因，在法律上顯不得
    據為對於確定判決聲明不服之理由，即無須另經調查辯論，
    即可判定其不足以動搖原確定判決所為判斷結果而言（最高
    法院九十八年台上字第二二○八號判決參照）。
二、再審原告主張：本院九十八年度再簡上字第一號確定判決（
    下稱原確定判決）理由既已確認，再審原告未於系爭信用卡
    附卡人欄內簽名，並經再審被告證實再審原告確實未曾開卡
    使用及消費，即已確定系爭信用卡申請書之簽名係屬偽造，
    原確定判決未據以判決，反以再審原告未舉證證明並未同意
    訴外人金敏海簽名之說法，認系爭信用卡申請書非屬偽造，
    已有未依卷內證據判決之違背法令，且再審被告自始至終未
    曾主張再審原告「是否同意授權簽名」之事實，原確定判決
    認作主張違反最高法院六十年台上字第二○八五號判例，縱
    然再審被告曾為主張，原確定判決亦應要求再審被告就此積
    極事實負舉證責任，詎無預警將此消極事實舉證責任之不利
    益歸由再審原告負擔，顯已違反民事訴訟法第二百七十七條
    之規定，復僅以再審原告與訴外人金敏海為夫妻關係及再審
    原告曾代為清償，即推認再審原告曾授權同意訴外人代為附
    卡人申請簽名，顯然違背民事訴訟法第二百二十二條第三項
    之論理及經驗法則，且於判決理由中未說明其推論過程，又
    未就再審原告主張係在不知有附卡存在之情形下，因金敏海
    臥病在床，再審被告催討過急，再審原告僅單純基於夫妻之
    情代繳卡債，於理由中說明何以完全置之不理，亦有判決不
    備理由之違法，另再審原告就再審被告所提本院九十七年度
    北簡字第一○六九八號訴訟事件不知情，此等卷證核屬再審
    原告是否授權同意之重要證物，原確定判決顯然有重要證據
    漏未斟酌之違法。因依民事訴訟法第四百九十六條第一項第
    一款、第四百九十七條規定提起本件再審之訴，為此聲明：
    原確定判決及本院台北簡易庭九十七年度北簡字第一○六九
    八號確定判決均廢棄，並駁回再審被告九十七年度北簡字第
    一○六九八號之訴等語。
三、按適用法規顯有錯誤者，得以再審之訴對於確定終局判決聲
    明不服，民事訴訟法第四百九十六條第一項第一款固有明文
    。惟所謂適用法規顯有錯誤者，係指確定裁判所適用之法規
    顯然不合於法律規定，或與司法院現尚有效及大法官會議之
    解釋，或最高法院尚有效之判例顯然違反者，或消極的不適
    用法規，顯然影響判決者而言，不包括認定事實錯誤、漏未
    審酌證據、取捨證據失當、判決不備理由及在學說上諸說併
    存致發生法律上見解歧異等情形在內，司法院大法官釋字第
    一七七號解釋、最高法院六十年台再字第一七○號、六十三
    年台上字第八八○號判例、九十年台再第二七號判決足參。
    本件再審原告以原確定判決未依卷內證據而為判決、違反舉
    證責任分配原則及認作主張、違背論理及經驗法則、判決不
    備理由等違背法令之事由（參見民事再審狀第二頁），依民
    事訴訟法第四百九十六條第一項第一款規定提起本件再審之
    訴，揆諸前開說明，該等事由均非屬民事訴訟法第四百九十
    六條第一項第一款規定適用法規顯有錯誤之情形，再審原告
    依此提起再審之訴，自無再審理由。
四、次按依第四百六十六條不得上訴於第三審法院之事件，其經
    第二審確定之判決，如就足影響於判決之重要證物，漏未斟
    酌，亦得提起再審之訴，民事訴訟法第四百九十七條固有明
    文。惟所謂就足影響於判決之重要證物漏未斟酌者，係指原
    審言詞辯論終結前，已經存在並已為聲明之證據，而原審並
    未認為不必要，竟忽略而未予調查，或雖調查而未就其調查
    之結果說明其取捨之理由，如已在確定判決理由中說明不為
    調查或取捨之理由，即屬已加斟酌，不得據為再審理由，且
    以該證物足以動搖原確定判決之基礎者為限。本件再審原告
    主張本院九十七年度北簡字第一○六九八號卷證皆屬審核再
    審原告「是否授權同意」之重要證物，原確定判決顯有重要
    證據漏未斟酌之違法（參見民事再審狀第六頁）。然未具體
    指明其所謂足影響於判決且漏未斟酌之重要證物究竟為何？
    已難認有再審理由。且本件係再審被告前以再審原告為訴外
    人金敏海之信用卡附卡申請人並為連帶保證人，請求再審原
    告給付信用卡消費款事件，經本院台北簡易庭以九十七年度
    北簡字第一○六九八號判決再審被告勝訴，因再審原告未提
    起上訴而確定後，再審原告以該確定判決有民事訴訟法第四
    百九十六條第一項第九款所定再審事由而提起再審之訴，再
    經本院以九十七年度北再簡字第七號判決認無再審理由駁回
    其再審之訴，再審原告不服提起上訴，本院再以原確定判決
    駁回其上訴而確定等情，業經本院調卷核閱屬實，則再審原
    告所指重要證物，若係指上開本院九十七年度北簡字第一○
    六九八號卷證全部，顯然原確定判決係以再審原告所指卷證
    全部，為其判決之基礎，並已在確定判決理由中說明不為調
    查或取捨之理由，此觀原確定判決第五頁記載「本件事證已
    臻明確，兩造其餘攻擊防禦方法及所提證據，核與本件判決
    結果不生影響，爰不另一一論述，併此敘明」等語自明。尤
    其，再審原告前以「為判決基礎之證物係偽造或變造者」提
    起再審之訴，惟依民事訴訟法第四百九十六條第二項之規定
    ，須「以宣告有罪之判決或處罰鍰之裁定已確定，或因證據
    不足以外之理由，而不能為有罪之確定判決或罰鍰之確定裁
    定者為限」，始得依該事由提起再審之訴，足見再審原告前
    所提起之再審之訴，顯無再審理由，原確定判決縱然斟酌本
    院九十七年度北簡字第一○六九八號卷證全部，亦不足以動
    搖原確定判決之基礎，是再審原告依民事訴訟法第四百九十
    七條規定事由提起再審之訴，亦無理由。
五、從而，再審原告提起本件再審之訴，顯無再審理由，爰不經
    言詞辯論，逕以判決駁回之。
六、據上論結，本件再審之訴顯無理由，依民事訴訟法第五百零
    二條第二項、第七十八條，判決如主文。
中    華    民    國   100    年    3     月    3     日
                  民事第一庭審判長法  官  朱漢寶
                                  法  官  周美雲
                                  法  官  劉台安
以上正本係照原本作成
本判決不得上訴
中    華    民    國   100    年    3     月    3     日
                                  書記官  曹瓊文